【裁判字號】    95,上,41
【裁判日期】    950613
【裁判案由】    給付加工款
【裁判全文】
臺灣高等法院民事判決                    95年度上字第41號
上  訴  人  鴻源科技股份有限公司
法定代理人  乙○○
訴訟代理人  黃璽麟律師
            沈之馨律師
            翁如瑩律師
被上訴人    揚華有限公司
法定代理人  甲○○
訴訟代理人  楊肅欣律師
上列當事人間請求給付加工款事件，上訴人對於中華民國94年11
月10日臺灣桃園地方法院94年度訴字第1084號第一審判決提起一
部上訴，本院於95年5月30日言詞辯論終結，判決如下：
    主  文
原判決關於主文第一項命上訴人給付除確定部分外，超過「新台
幣貳佰貳拾捌萬陸仟玖佰壹拾貳元及自民國94年7月18日起至清
償日止按年息百分之五計算之利息，暨本金壹佰壹拾貳萬肆仟玖
佰陸拾元自94年7月18日起至94年12月31日止，按年息百分之五
計算之利息」部分，並該訴訟費用之裁判均廢棄。
上廢棄部分，被上訴人在第一審之訴駁回。
其餘上訴駁回。
第一、二審訴訟費用（除確定部分外），由被上訴人負擔百分之
一，餘由上訴人負擔。
    事實及理由
一、按訴之變更或追加，非經他造同意，不得為之。但請求之基
    礎事實同一者，不在此限。民事訴訟法第446條第1項、第25
    5條第1項第3款分別定有明文。本件被上訴人原以上訴人於
    民國94年2月至7月間委託伊代為PCB化金加工，於伊依約完
    成並交付後，上訴人交付如附表所示之支票2紙（下稱系爭
    支票）金額共計新台幣（下同）228萬6912元作為94年2月份
    之加工款，嗣經伊提示，卻以公司重整為由遭退票而不獲支
    付，乃就系爭支票之部分，依票據關係請求上訴人給付，嗣
    於本院就此部分追加併依承攬關係請求給付。上訴人雖不同
    意，惟查其追加核與其起訴之基礎事實係同一，依前揭說明
    ，自無庸得上訴人之同意而得准許，合先說明。
二、本件被上訴人主張：上訴人委託伊代為PCB化金加工，於伊
    依約完成並交付後，上訴人積欠伊94年2月至7月間之加工款
    382萬4697元未付，且上訴人交付其中94年2月份加工款之系
    爭支票228萬6912元，經提示支票亦不獲支付，爰依承攬關
    係及票據關係，請求判命上訴人如數給付本息之判決（原審
    因上訴人主張抵銷而為被上訴人343萬1530元本息部分勝訴
    判決，而駁回其餘之訴，被上訴人就其敗訴部分，並未聲明
    不服，上訴人就其敗訴部分其中除112萬4960元及自95年1月
    1日起至清償日止按年息百分之五計算利息部分未聲明不服
    已確定外，提起上訴）。答辯聲明：駁回對造之上訴。
三、上訴人則以：伊聲請法院准該公司為重整，並聲請緊急處分
    ，經原法院於94年7月4日以94年度整字第2號准予緊急處分
    裁定在案，伊之債權人對伊之債權不得行使（包括抵銷、提
    示票據等），伊對所負債務亦不得履行，被上訴人雖於法院
    禁止提示票據期間為提示，然此非為合法提示，自不得行使
    追索權。另依緊急處分裁定目的、民法第230條規定、本院
    94年度上字第920號判決意旨及國外實務見解，應限制被上
    訴人計算緊急處分裁定期間之遲延利息。又被上訴人請求之
    加工款，均外加百分之五營業稅金額，故兩造確認本件加工
    品瑕疵扣款之金額39萬3167元後，尚應加入百分之五營業稅
    之扣抵數額，即本件計應抵銷41萬2825元（計算式:393,167
     ×1.05＝412,825），伊僅願給付112萬4960元及自95年1月
    1日起至清償日止按年利率百分之五計算之利息（此部分未
    上訴，已告確定）等語，資為抗辯。上訴聲明：(一)原判決所
    命給付超過112萬4960元部分及上開金額自民國95年1月1日
    起至清償日止，按年息百分之五計算之利息外廢棄。(二)上廢
    棄部分，被上訴人第一審之訴駁回。
四、兩造不爭執事項：
  (一)上訴人於94年2月至7月間委託被上訴人加工PCB化金加工，
    被上訴人已依約完成並交付，惟上訴人尚欠加工款382萬
    4697元迄未清償。
  (二)上訴人交付94年2月份加工款之系爭支票計228萬6912元，均
    遭退票（有系爭支票2紙、及退票理由單各2紙附卷可稽，見
    原法院94年度促字第23946號卷第6至22頁）。
  (三)兩造就上訴人主張抵銷之加工瑕疵金額除39萬3167元外，應
    再加計百分之五之營業稅，共計41萬2825元得主張抵銷（見
    本院卷第81頁）。
  (四)上訴人聲請法院於重整前為緊急處分裁定，經原法院於94年
    7月4日以94年度整字第2號准緊急處分裁定，而上開裁定之
    主文則如附表所示，並經原院於94年9月27日裁定將上開裁
    定所示之緊急處分自94年10月2日起延長90日。
  (五)上訴人之重整聲請為原法院裁定駁回，現抗告於原法院中（
    見本院卷第81頁）。
五、本件上訴人以其向法院聲請重整，並聲請法院為重整前之緊
    急處分裁定，原法院准為重整前之緊急處分裁定，則於緊急
    處分裁定期間債權人之債權不得行使（包括抵銷、提示票據
    ），其亦不得履行債務，其未履行債務乃非屬可歸責事由，
    自不負擔該緊急處分裁定期間之遲延利息，自應限制債權人
    即被上訴人計算緊急處分裁定期間之遲延利息；另債權人於
    緊急處分裁定期間既不得提示票據，被上訴人之提示即非屬
    合法提示，自不得行使追索權云云為抗辯。惟為被上訴人所
    否認，是兩造主要爭執者，厥為：(一)被上訴人之債權於緊急
    處分裁定期間是否應限制計算遲延利息。(二)被上訴人於緊急
    處分期間提示票據，是否不得行使追索權。茲分述之：
  (一)被上訴人之債權於緊急處分裁定期間是否應受限制而不得請
    求遲延利息部分：
  (1)按法院為重整之裁定前，得因公司或利害關係人之聲請或依
    職權，以裁定為下列各款處分：「1、、、3、公司履行債務
    及對公司行使債權之限制」，公司法第287條第1項第3款定
    有明文。而上開公司法之規定，係為保全及維持重整公司財
    產現狀，僅係限制重整公司不得為現實給付，並不包括實現
    債權前之取得執行名義之訴訟或非訟程序在內（最高法院94
    年台抗字第284號裁判參照）。易言之，所謂就公司履行債
    務及對公司行使債權為限制處分，係在保全及維持重整公司
    現狀，解釋上應認為僅係限制公司為現實給付，因民事訴訟
    之目的僅在確定私權，並非實現私權，已經起訴之案件，應
    得繼續進行訴訟，未起訴之案件，仍得起訴。
  (2)本件被上訴人係為取得執行名義而對上訴人進行民事訴訟，
    依上揭說明，自不因上訴人已經向法院聲請為前述裁定之緊
    急處分而受影響，易言之，被上訴人為本件請求，實與上訴
    人未經裁定緊急處分時所得進行之訴訟無殊。上訴人雖以緊
    急處分裁定已限制其履行債務，則其未履行係非可歸責於己
    事由，自不應給付有違約性質之遲延利息云云。惟查：公司
    法第287條第1項第3款之規定之法院為裁定前之處分，目的
    係為定公司現況之暫時狀態，俾利重整程序之遂行，其立法
    旨趣與民事訴訟法保全程序相同處分，並未限制債權人不得
    為實體權利之請求（包括利息部份之請求），倘令在緊急處
    分中起訴或訴訟中之債權人行使債權須受利息債權行使之限
    制，則未起訴之債權人豈不應一體視之而使其利息債權之計
    算不得進行？如此無異在准予重整裁定「前」，即限制所有
    債權人利息債權之行使，此非但於法無據，且若嗣後該重整
    裁定之聲請經法院駁回確定，則對在緊急處分裁定期間中取
    得民事確定判決之債權人，即無端受有利息債權被限制之不
    利益，與在緊急處分裁定期間中未起訴之債權人相較，不公
    平甚為顯然。又倘該緊急處分裁定期間得限制債權人行使利
    息債權，則無可避免債務人利用重整作為延期償付債務之手
    段，此要非公司法第287條之立法本旨。查本件係為債務人
    之上訴人向原法院聲請重整，並請求為重整前之緊急處分裁
    定，此有緊急處分裁定可稽（見原審卷第4頁），且上訴人
    請求法院准其重整，亦經原法院予以駁回，現抗告於原法院
    ，此為上訴人所自承（見本院卷第81頁），而上訴人就其已
    屆清償期之債務，本有清償之責，其遲延給付，依法自應負
    給付遲延之責，不因其以聲請重整為由而免除其遲延責任，
    是其以未履行係因法院為重整前之緊急處分裁定所致，非可
    歸責於己為由，要無可採。是其抗辯被上訴人所得請求之利
    息部分，僅得計至原法院94年7月4日為上開裁定緊急處分之
    日止云云，要無可採。
  (二)被上訴人於緊急處分期間提示票據，是否不得行使追索權部
    分：
    被上訴人主張系爭支票經其提示不獲支付，其自得行使票據
    追索權等語，上訴人則以原法院所為之緊急處分裁定，已禁
    止債權人提示票據，上訴人於該緊急處分裁定期間自不得提
    示系爭支票，則系爭支票既未經合法提示，被上訴人自不得
    行使票據追索權等語抗辯。經查：
  (1)按支票之性質為提示證券，依票據法第130條規定，支票之
    執票人應於該條所定期限內為付款之提示。同法第131條第
    1項亦規定：「執票人於第130條所定提示期限內，為付款之
    提示而被拒絕時，得對前手行使追索權...... 」，均明示
    其應為付款之提示，及為付款之提示而被拒絕時，始得對前
    手行使追索權。再依票據法第144條準用同法第95條規定：
    「匯票上雖有免除作成拒絕證書之記載，執票人仍應於所定
    期限內為承兌或付款之提示...... 」尤明定支票應為付款
    之提示。同法第133條復規定：「執票人向支票債務人行使
    追索權時，得請求自為付款提示日起之利息...... 」亦明
    示利息之起算日為付款提示日，如不為付款之提示，利息之
    起算，亦無所據。又發票人簽發支票交付受款人（執票人）
    ，實含有請其向銀錢業者兌領款項之意，而受款人受領支票
    自亦含有願向該銀錢業者提示付款之默示存在，從而其不為
    付款之提示，自係違背提示付款之義務，依誠信原則，當不
    得逕向發票人請求給付票款（最高法院71年度第8次民事庭
    會議決議參照）。
  (2)本件被上訴人固於94年7月6日即就系爭支票為提示，經銀行
    以上訴人公司業經法院為「重整緊急處分裁定」為由而拒絕
    付款，有退票理由單可稽（見原審卷第24至25頁），並為兩
    造所不爭執，惟查上訴人聲請原法院為重整前之緊急處分裁
    定主文第1項明揭：「自本裁定黏貼本院牌示處之日起九十
    日內，鴻源科技股份有限公司之債權人對於該公司之債權不
    得行使（包括抵銷、提示票據等）…」等意旨，而被上訴人
    所持系爭2紙支票之退票理由單亦明載退票理由為「重整緊
    急處分裁定」，則緊急處分裁定既禁止被上訴人為票據提示
    ，被上訴人自不得提示系爭支票，其提示自不發生效力。被
    上訴人既未經合法提示票據，依票據法第131條規定及前揭
    說明，自無權向票據債務人即上訴人行使追索權，而請求上
    訴人給付票款。是被上訴人依票據法第126條規定請求上訴
    人給付系爭二紙票款計2,286,912元（計算式：1,008,000
    ＋1,278,912＝2,286,912），尚乏有據，上訴人此之抗辯，
    尚屬可採。
六、上訴人尚積欠被上訴人加工款382萬4697元未清償，而兩造
    就被上訴人加工品有瑕疵，業於94年5月27日協議扣款，被
    上訴人同意扣款39萬3167元，已據證人劉康韻證述在卷（見
    原審卷第77頁），並有上訴人提出經被上訴人員工即訴外人
    王克勤簽名確認之報告書1紙（見原審卷第47頁）、產品（
    材料）不良索賠表6紙（見同卷第48至53頁）為證。而由被
    上訴人提供之統一發票可知，被上訴人請求之加工款，均外
    加百分之五營業稅金額（見原審卷第28至29頁），且上訴人
    主張兩造確認本件加工品瑕疵扣款之金額39萬3167元後，尚
    應加入百分之五營業稅之扣抵數額，即本件計應抵銷41萬
    2825元（計算式：393,167×1.05＝412,825），並為被上訴
    人所不爭執（見本院卷第81頁），則此百分之五營業稅自併
    應扣除，是上訴人主張以該百分之五營業稅計1萬9658元（
    393167×0.05＝19658.35，元以下四捨五入）應抵銷扣除，
    即屬可採。
七、從而，被上訴人依承攬關係請求上訴人給付經抵銷後之全部
    未付之加工款341萬1872元（0000000－000000＝0000000）
    ，及自支付命令送達上訴人之翌日即94年7月18日起至清償
    日止之年息百分之五法定遲延利息，即屬有據。逾此所為請
    求，為非正當，應予駁回。原審就上開應准許部分除112萬
    4960元及自95年1月1日起至清償日止利息未上訴已確定外，
    其中228萬6912元本息，依票據關係予以准許，固有可議，
    但被上訴人已追加依承攬關係為請求，瑕疵已治療，仍應予
    維持。上開112萬4960元本金自94年7月18日起至94年12月31
    日止，自支付命令送達翌日起已經遲延，仍應命給付遲延利
    息，上訴意旨認不負遲延責任，亦無足採，均應駁回上訴。
    原審命給付超過上開應准許部分（即瑕疵扣款部分之營業稅
    款1萬9658元及按票款利率溢計年利率百分之一），為上訴
    人敗訴之判決，自有未洽。上訴意旨就此部分指摘原判決不
    當，求予廢棄改判，為有理由。至於上開應准許部分，原審
    判命上訴人給付，核無違誤，上訴意旨，就此部分，仍執陳
    詞，指摘原判決不當，求予廢棄，為無理由，應駁回其上訴
    。
八、本件事證已臻明確，兩造其餘主張與舉證，經審酌核與判決
    結果不生影響，爰不逐一論述，併此敘明。
九、據上論結，本件上訴為一部有理由，一部無理由，依民事訴
    訟法第450條、第449條第1項、第79條，判決如主文。
中    華    民    國    95    年    6     月    13    日
                  民事第七庭    審判長法  官  鄭三源
                                      法  官  王聖惠
                                      法  官  周美月
正本係照原本作成。
如不服本判決，應於收受送達後20日內向本院提出上訴書狀，其
未表明上訴理由者，應於提出上訴後20日內向本院補提理由書狀
（均須按他造當事人之人數附繕本）上訴時應提出委任律師或具
有律師資格之人之委任狀；委任有律師資格者，另應附具律師資
格證書及釋明委任人與受任人有民事訴訟法第466條之一第一項
但書或第二項（詳附註）所定關係之釋明文書影本。
中    華    民    國    95    年    6     月    13    日
                                      書記官  陳啟文
附註：
民事訴訟法第四百六十六條之一（第一項、第二項）：
對於第二審判決上訴，上訴人應委任律師為訴訟代理人。但上訴
人或其他法定代理人具有律師資格者，不在此限。
上訴人之配偶、三親等內之血親、二親等內之姻親，或上訴人為
法人、中央或地方機關時，其所屬專任人員具有律師資格並經法
院認為適當者，亦得為第三審訴訟代理人。
┌────────────────────────────────────┐
│附表一：                                                                │
├─┬──────┬──────┬──────┬──────┬──────┤
│編│  發 票 人  │ 付  款  人 │ 發  票  日 │  票面金額  │  支票號碼  │
│號│            │            │            │(新臺幣：元)│            │
│  │            │            │            │            │            │
├─┼──────┼──────┼──────┼──────┼──────┤
│１│鴻源科技股份│交通銀行中壢│94年7月6日  │1,008,000   │UNIC0000000 │
│  │有限公司    │分行        │            │            │            │
├─┼──────┼──────┼──────┼──────┼──────┤
│２│同上        │交通銀行桃園│同上        │1,278,912   │UNIC0000000 │
│  │            │分行        │            │            │            │
└─┴──────┴──────┴──────┴──────┴──────┘
附表二：（原法院94年7月4日整字第2號裁定主文）
自本裁定黏貼本院牌示處之日起九十日內，鴻源科技股份有限公
司之債權人對於該公司之債權不得行使（包括抵銷、提示票據等
），鴻源科技股份有限公司對於所負債務亦不得履行；但繼續營
業所必要之履約行為及支付繼續營業所必要之費用，以及依勞動
基準法規定給付員工之退休金、資遣費者，不在此限。
鴻源科技股份有限公司對其所有之機器、設備、原物料、成品、
半成品等動產除繼續營業所必要之履約行為外，不得讓與、信託
、設定他項權利及其他一切處分或增加負擔之行為。
鴻源科技股份有限公司對其所有之債權、投資及其他一切具有財
產價值之權利，不得讓與、設質、拋棄、和解及其他一切處分或
增加負擔之行為。
鴻源科技股份以限公司對其所有之商標不得為移轉、設定質權或
依商標法第三十三條所為之授權行為。
自本裁定送達之日起九十日內，以鴻源科技股份有限公司為債務
人之破產、和解或強制執行程序，應予停止。
自本裁定黏貼本院牌示處之日起九十日內，鴻源科技股份有限公
司記名式股票，禁止轉讓。
聲請人應將本裁定刊登於國內新聞紙全國版三日。


司法院資訊處製作；財團法人民間司法改革基金會備份。
